臺灣基隆地方法院小額民事判決
110年度基小字第2279號
原      告  泰安產物保險股份有限公司

法定代理人  李松季  
訴訟代理人  吳振碩  
            陳柏諺  
被      告  廖添財  

上列當事人間請求侵權行為損害賠償事件，本院於民國110年12
月9日言詞辯論終結，判決如下：
    主       文
被告應給付原告新臺幣壹萬柒仟參佰零伍元，及自民國一百一十
年十月十六日起至清償日止，按週年利率百分之五計算之利息。
原告其餘之訴駁回。
訴訟費用新臺幣壹仟元，由被告負擔新臺幣伍佰捌拾壹元，餘由
原告負擔。
本判決原告勝訴部分得假執行；但被告如以新臺幣壹萬柒仟參佰
零伍元預供擔保，得免為假執行。
    事實及理由
一、原告起訴主張：被告於民國109年6月2日7時30分許，騎乘車
    牌號碼000-000號普通重型機車（下稱系爭機車），行經基
    隆市暖暖區八堵路1巷對面時，因未注意車前狀況，碰撞由
    訴外人嚴永騰駕駛之原告所承保車牌號碼000-0000號自用小
    客車（下稱系爭汽車），致系爭汽車受損，原告依約賠付被
    保險人修理費用新臺幣（下同）29,771元（含工資24,161元
    、零件5,610元）後，即依保險法第53條規定取得代位求償
    權，為此依保險法第53條及民法第184條第1項、第191條之2
    條規定，請求被告賠償修理費用等語。並聲明：被告應給付
    原告29,771元，及自起訴狀繕本送達翌日起至清償日止，按
    週年利率5%計算之利息。
二、被告抗辯略以：系爭汽車是突然由停車場開出來，致被告煞
    車不及才會撞上，因此雙方都有過失，且被告僅撞到一個地
    方，修繕項目不符等語。並答辯聲明：原告之訴駁回。
三、原告主張被告於上開時間、地點，騎乘系爭機車撞擊系爭汽
    車之事實，業據提出基隆市警察局道路交通事故當事人登記
    聯單、道路交通事故現場圖、系爭汽車受損照片等件影本為
    證，且經本院職權向基隆市警察局調閱本件事故資料查明屬
    實，有基隆市警察局110年10月14日基警交字第1100047431
    號函附道路交通事故相關資料附卷可憑，且為被告所不爭執
    ，堪信為真實。
四、原告請求被告賠付修理費用29,771元，為被告所否認，並以
    前詞致辯，本院判斷如下：
　㈠按汽車行駛時，駕駛人應注意車前狀況，並隨時採取必要之
    安全措施，道路交通安全規則第94條第3項有明文規定。次
    按因故意或過失，不法侵害他人之權利者，負損害賠償責任
    ；汽車、機車或其他非依軌道行駛之動力車輛，在使用中加
    損害於他人者，駕駛人應賠償因此所生之損害，民法第184
    條第1項前段、第191條之2分別定有明文。查被告於警詢時
    陳稱：我駕駛278-JBA由八堵路迴轉到外側車道往八堵車站
    方向行駛，對方忽然從路邊切入車道，我前方就和對方碰撞
    等語（本院卷第55頁），可見被告騎乘系爭機車行經事故地
    點時，疏未注意車前狀況，以致發現系爭汽車時已不及剎車
    閃避，而依當時情況，並無不能注意之情形，為有過失，且
    被告之過失行為與系爭汽車所受損害間有相當因果關係，原
    告主張被告應負侵權行為損害賠償責任，即屬有據。
  ㈡另按負損害賠償責任者，除法律另有規定或契約另有訂定外
    ，應回復他方損害發生前之原狀；第1項情形，債權人得請
    求支付回復原狀所必要之費用，以代回復原狀，民法第213
    條第1項、第3項定有明文。但修理材料以新品換舊品，應予
    折舊（最高法院77年度第9次民事庭會議決議㈠參照）。原告
    主張系爭汽車因本件事故受損之修復費用為29,771元，業據
    原告提出電子發票證明聯、估價單等件影本（本院卷第19頁
    至第23頁）為證，依系爭汽車估價單上所載維修項目，核與
    該車受損部位係左後車身相符（本院卷第73頁至第75頁），
    堪認上開修復項目均屬必要無誤。查系爭汽車為101年11月
    出廠，有行車執照在卷足憑，至109年6月2日車禍受損時止
    ，依營利事業所得稅查核準則第95條第6款規定：「固定資
    產提列折舊採用定率遞減法者，以一年為計算單位，其使用
    期間未滿一年者，按實際使用之月數相當於全年之比例計算
    之，不滿一月者，以月計」之方法計算結果，使用之時間應
    以7年7月計，其汽車及附加零件已有折舊，原告對於計算折
    舊並不爭執，應將折舊部分予以扣除。另依行政院所頒「固
    定資產耐用年數表」及「固定資產折舊率表」規定，汽車之
    耐用年數為5年，再依財政部（58）如財稅發字第1083號發
    佈之固定資產折舊採定率遞減法之計算方法，其每年應折舊
    千分之三六九，採用定率遞減法計算折舊者，其最後一年之
    折舊額，加歷年折舊累計額，其總和不得超過該資產成本原
    額之十分之九，故逾耐用年數之自用小客車仍有相當於新品
    資產成本百分之十之殘值。系爭汽車既已逾耐用年數，其修
    理費用中之新品零件費用為5,610元，扣除折舊額後，僅能
    就其中10分之1之殘值561元（計算式：5,610元×1/10＝561元
    ，元以下四捨五入，以下同）認為係必要之修復費用，加上
    不應折舊之工資24,161元，系爭汽車之必要修復費用應為24
    ,722元。　　
　㈢末按損害之發生或擴大，被害人與有過失者，法院得減輕賠
    償金額，或免除之，民法第217條第1項定有明文。又行車前
    應注意起駛前應顯示方向燈，注意前後左右有無障礙或車輛
    行人，並應讓行進中之車輛行人優先通行，道路交通安全規
    則第89條第1項第7款定有明文。查被告騎乘系爭機車有未注
    意車前狀況之過失，固如前述，然訴外人嚴永騰於警詢陳稱
    ：我駕駛ARK-1350由路邊起步打方向燈切入車道，我當時看
    後方沒車，我已經很小心切入車道，也讓許多車子先行通過
    ，當切入車道後左後方和對方撞到等語（本院卷第51頁），
    且兩車擦撞之位置為系爭機車車頭及系爭汽車左後車身，足
    認嚴永騰自路邊起駛時，被告已駛入同向車道，因未讓行進
    中之系爭機車優先通行，致與系爭機車發生碰撞，就本件損
    害之發生與有過失甚明，依前開說明，即有過失相抵法則之
    適用。本院審酌被告與嚴永騰之過失情節，認嚴永騰應負30
    %過失責任，適用過失相抵之法則，減輕被告賠償金額30%，
    故被告應賠償原告之金額核減為17,305元（計算式：24,722
    元×70%＝17,305元，元以下四捨五入）。　　
五、綜上所述，原告基於侵權行為及代位求償之法律關係，請求
    被告給付17,305元，及自起訴狀繕本送達翌日即110年10月1
    6日起至清償日止，按週年利率5%計算之利息，為有理由，
    應予准許；逾上開範圍之請求，為無理由，應予駁回。
六、本件第一審裁判費為1,000元，此外別無其他費用支出，訴
    訟費用依兩造勝敗比例，由被告負擔581元（17,305元29,7
    71元1,000元＝581元），餘由原告負擔。
七、本判決被告敗訴部分，依民事訴訟法第436條之20規定，應
    依職權宣告假執行，併依同法第436條之23準用同法第436條
    第2項，再準用同法第392條第2項規定，酌情宣告被告預供
    相當之擔保金額後得免為假執行。
八、結論：本件原告之訴為一部有理由，一部無理由，依民事訴
    訟法第436條之19第1項、第436條之20、第436條之23、第43
    6條第2項、第79條、第392條第2項，判決如主文。
中　　華　　民　　國　　110 　年　　12　　月　　23　　日
　　　          　基隆簡易庭法　官　陳湘琳
以上正本係照原本作成。
對於本件判決如有不服，應於收受送達後20日內向本院提出上訴
書狀，上訴於本院合議庭，並按他造當事人之人數附具繕本。
當事人之上訴，非以判決違背法令為理由不得為之，上訴狀應記
載上訴理由，表明下列各款事項：
㈠原判決所違背之法令及其具體內容。
㈡依訴訟資料可認為原判決有違背法令之具體事實。
中　　華　　民　　國　　110 　年　　12　　月　　23　　日
                            書記官　林亭如